【裁判字號】    89,易,176
【裁判日期】    890525
【裁判案由】    詐欺
【裁判全文】
臺灣高雄地方法院刑事判決                          八十九年度易字第一七六號
    公  訴  人  臺灣高雄地方法院檢察署檢察官
    被      告  甲○○
右列被告因詐欺案件，經檢察官提起公訴（八十八年度偵字第一八二五六、二一八三
三號），本院判決如左：
    主      文
甲○○無罪。
    理      由
一、公訴意旨略以：被告甲○○係光誼工程有限公司（以下簡稱光誼公司）實際之負
    責人，於民國八十八年一月至七月間，其已知已陷支付困難，竟意圖為自己不法
    之所有，基於概括之犯意，佯稱其在聯鋼重工有限公司（以下簡稱聯鋼公司）有
    承包工程款未領，連續向臺于有限公司（以下簡稱臺于公司）、亨昌有限公司（
    亨昌公司）訂購貨品（銲機、銲線、腳指板等），致臺于、亨昌二公司不疑有他
    ，分別於八十八年一月至七月依其所訂，送貨至工地，交易之價金為臺于公司部
    分為三十八萬九千零八十一元、亨昌公司部分為二十萬元。被告並簽發上海商業
    銀行前金分行，發票人光誼工程有限公司之支票抵付，屆期提示因存款不足，遭
    拒絕付款始知受騙。因認被告涉有刑法第三百三十九條第一項之詐欺罪嫌。
二、公訴人認被告涉有上開罪嫌，無非以告訴人之指訴，及告訴人所提出之出貨單、
    支票退票紀錄、光誼公司承攬各項工程請領金額彙整表為其論據，惟按犯罪事實
    應依證據認定之，無證據不得推定其犯罪事實，刑事訴訟法第一百五十四條定有
    明文。又認定不利於被告之事實，須依積極證據，苟積極證據不足為不利於被告
    事實之認定時，即應為被告有利之認定，更不必有何有利之證據，最高法院三十
    年上字第八一六號著有判例可資參照。訊據被告甲○○坦認有向告訴人公司訂貨
    之事實，惟堅決否犯有何詐欺取財之犯行，辯稱：係承攬工程時，因估價錯誤，
    致標構聯鋼公司工程款太低，事後導致無力償還予告訴人等語，經查：
（一）被告係以光誼公司之名義，自八十七年七月起，向聯鋼公司以一千五百萬元之
      價額標構雲林縣麥寮海豐電廠欄杆工程，惟於八十八年一月初，麥寮地區風勢
      甚強，工程進度嚴重落後，致工程完成百分之九十後，即因週轉不靈，宣告倒
      閉，業據被告供稱明確，核與證人即聯鋼公司生產部經理丙○○於審理中證述
      ：當時被告施工時天氣不好，施工成本提高，因為趕不上進度，只完成百分之
      九十，就為聯鋼公司解約另交由他公司承攬等語，證人即聯鋼公司工程師乙○
      ○於審理中證述：被告之工程皆在高處工作，天氣對工程有影響，以致進度達
      不到要求，出工不穩定，零件也有問題等語相符，足徵被告係因承攬工程進度
      落後，致公司財務週轉不靈，尚與詐騙行為有間。
（二）被告於八十八年一月至二月間向臺于公司購買銲機、銲線等貨品，貨款為三十
      八萬九千零八十一元，並簽發光誼公司（代表人為伍清風）為發票人、付款人
      為上海商業儲蓄銀行前金分行，八十八年六月三十日到期、金額為十二萬八千
      五百四十五元及同以光誼公司為發票人、付款人為上海商業儲蓄銀行前金分行
      ，八十八年五月三十一日到期，金額為七萬元之支票二紙做為擔保。另被告於
      八十八年一月間向亨昌公司購買角質板，價金為二十七萬二千三百五十元，並
      簽發同額之光誼公司為發票人，八十八年六月十六日為到期日，上海商業儲蓄
      銀行前金分行為付款人之支票一紙為擔保，均固據告訴人於偵查及審理中提出
    出貨單、支票等為證。惟前開所購貨物，均供工程之用，此參以所構貨品樣式
      屬工程所用足明，被告原無濫購詐財之嫌。再被告於八十八年三月間始陷於財
      務困難，已據被告於審理中供明屬實，復參以卷附被告之退票紀錄，除八十七
      年間之註銷紀錄外，至八十八年五月間始生退票情事，亦足佐證，是被告於八
      十八年一月間向告訴人購買上項貨品時，尚非顯陷於給付不能之狀態，被告所
      辯單純因財務週轉困難，致無力償付，而非一開始存有詐騙之意等語尚屬有據
      ，應堪採信。
（三）至告訴人指稱被告已向聯鋼公司支領一千餘萬之工程，卻不用以返還價金，顯
      見有詐欺之意一節。查被告因以一千五百萬元之價額向聯鋼公司標構工程，雖
      已由聯鋼公司支付被告約一千二百萬元之工程款，此有光誼公司承攬各項工程
      請領金額彙整表一紙在卷足稽，惟關於公司資金之流向，已據被告於審理中供
      述：大部分之資金係用以買材料及支付工資，另也將公司之機器賣掉以償付廠
      房的租金等語綦詳，且參以告訴人對於被告之債權原無何擔保物權等優先權，
      基於債權平等之原則，被告所持有現金應如何償付債務，被告應得任意為之，
      非謂被告既已支領得工程款，即必須優先清償予告訴人，是不得以被告將現金
      支付他債務，即認被告對於未償付予告訴人之部分有詐欺之犯意。
綜據上述，依前揭判例意旨，尚難認被告有為公訴人起訴所指之犯行，是本案自不能
僅憑被告未清償債務之結果，即推定被告有詐欺之犯行，此外，本院復查無其他積極
證據足認被告有被訴詐欺之犯行，本件應屬單純之民事紛爭，應循民事相關程序解決
，是本案不能證明被告犯罪，爰為無罪之諭知。
據上論斷，應依刑事訴訟法第三百零一條第一項判決如主文。
中      華      民      國    八十九    年      五      月    二十五    日
                                     臺灣高雄地方法院刑事第三庭
                                           法    官    古 振 暉
右正本證明與原本無異。
如不服本判決，應於判決送達後十日內，向本院提出上訴狀。
                                           書 記 官    吳 建 德
中    華    民    國      八十九      年      五      月     三十一     日


司法院資訊處製作；財團法人民間司法改革基金會備份。
